【裁判字號】    98,非抗,1
【裁判日期】    980309
【裁判案由】    選派檢查人
【裁判全文】
臺灣高等法院高雄分院民事裁定           98年度非抗字第1號
再 抗 告 人  甲○○
代   理  人  許清連律師
             李錦臺律師
             陳奕全律師
上列再抗告人因選派檢查人事件，對於民國97年8 月4 日臺灣屏
東地方法院97年度抗字第21號所為裁定提起再抗告，本院裁定如
下：
    主  文
再抗告駁回。
再抗告程序費用新台幣壹仟元由再抗告人負擔。
    理  由
一、按對於抗告法院之裁定，以其適用法規顯有錯誤為理由，且
    所涉及之法律見解具有原則上之重要性，並經原法院之許可
    者，依非訟事件法第45條第3 項、第4 項規定，得再為抗告
    。所謂適用法規顯有錯誤，係指原第二審裁判就其取捨證據
    所確定之事實，適用法規顯有錯誤而言，不包括認定事實不
    當之情形在內，亦不包括漏未斟酌證據之情形在內（最高法
    院80年台上字第1326號判例、63年台上字第880 號判例參照
    ）。
二、再抗告意旨略以：伊為皇盛農產物股份有限公司（下稱皇盛
    公司）之董事長，皇聖公司前經法院選派張淳淳會計師為檢
    查人，伊於民國96年10月接獲檢查人來函後，即由皇盛公司
    會計人員備妥相關帳目資料，以配合檢查人檢查，並無拒絕
    檢查情事。惟並未見檢查人至皇盛公司查閱相關帳冊，亦未
    指定伊提出資料至任何地點接受檢查，故伊絕無妨礙、拒絕
    或規避之行為，亦無過失之處。又關於人民之權利義務均應
    以法律定之，中央法規標準法第5 條第2 項定有明文，是法
    律未明文或具體規定者，不得任意援引適用，原裁定依公司
    法第245 條第3 項之規定對伊處罰，乃以行政罰法第15條第
    1 項採兩罰之規定為依據，顯有適用法規錯誤，爰請求廢棄
    原裁定等語。
三、按股份有限公司繼續1 年以上，持有已發行股份總數百分之
    三以上之股東，得聲請法院選派檢查人，檢查公司業務帳目
    及財產情形；對於檢查人之檢查有妨礙、拒絕或規避行為者
    ，或監察人不遵法院命令召集股東會者，處新臺幣2 萬元以
    上10萬元以下罰鍰，公司法第245 條第1 、3 項分別定有明
    文。又上開科處罰鍰之對象並未具體明定，故處罰客體非限
    於公司本身，而負有保管或支配該業務帳目及財產資料職務
    之董事或其他職員（如經理人等），對於檢查人之檢查有妨
    礙、拒絕或規避行為者，均在適用之列。
四、本件皇盛公司繼續1 年以上持有公司已發行股份總數3%以上
    之股東，前經聲請法院選派檢查人，檢查皇盛公司之業務帳
    目及財產情形，經原審法院於民國96年7 月17日裁定選派張
    淳淳會計師為檢查人在案，有原審95年度聲字第624 號卷可
    稽。而檢查人於96年10月1 日函告皇盛公司於同年11月15日
    前提供該公司86年起至95年止及96年度截至9 月30日止之資
    產負債表、損益表、總分類帳、明細帳（含銀行存款明細帳
    ）、日記簿、會計傳票及相關憑證、財產目錄、銀行存摺影
    本之資料，再抗告人為皇盛公司董事長，依其職務對上開資
    料有支配權，卻以公司名義發文表示該聲請選派檢查人事件
    業已提起抗告為由，拒絕配合檢查人之檢查，有該公司96年
    12月19日、97年1 月2 日函文附卷可憑（本院97年度非抗字
    第2 號卷第23至25頁、原審95年度聲字第624 號卷第258 頁
    ）。惟抗告及再抗告，除別有規定外，無停止執行之效力，
    此為非訟事件法第46條、民事訴訟法第491 條第1 項所明定
    ，是再抗告人拒絕檢查之理由顯非正當。且上開選派檢查人
    事件經本院裁定駁回再抗告而告確定，該裁定於97年3 月18
    日送達皇盛公司，此有本院97年度非抗字第2 號卷可按，然
    再抗告人迄至97年5 月5 日仍未提供相關資料供檢查人檢查
    ，亦有原審公務電話紀錄可佐（原審95年度聲字第624 號卷
    第264 頁），顯見再抗告人對於檢查人之檢查已有妨礙、拒
    絕及規避行為。至再抗告意旨以伊已備妥相關帳目資料，以
    配合檢查人檢查，惟檢查人並未至皇盛公司查閱相關帳冊，
    亦未指定伊提出資料至任何地點接受檢查云云，乃屬事實認
    定及證據取捨事項，非適用法規錯誤情形，自非再抗告程序
    所得審究。從而，原裁定依據公司法第245 條第3 項之規定
    ，認第一審對再抗告人處以新臺幣30,000元罰鍰並無不當，
    而駁回再抗告人之抗告，揆之前開說明，並無違誤。再抗告
    意旨以原裁定適用法規錯誤為由，求為廢棄，為無理由，應
    予駁回。
據上論結，本件再抗告為無理由，依非訟事件法第21條第2 項、
第24條第1 項、第46條，民事訴訟法第495 條之1 第2 項、第
481 條、第449 條第1 項、第78條，裁定如主文。
中    華    民    國    98    年    3     月    9     日
                            民事第五庭
                                審判長法官  蔡明宛
                                法      官  曾錦昌
                                法      官  魏式璧
以上正本證明與原本無異。
本件不得抗告。
中    華    民    國    98    年    3     月    9     日
                                書  記  官  林明威


司法院資訊處製作；財團法人民間司法改革基金會備份。
